【裁判字號】    97,台上,3581
【裁判日期】    970731
【裁判案由】    違反毒品危害防制條例
【裁判全文】
最高法院刑事判決            九十七年度台上字第三五八一號
上  訴  人  台灣高等法院高雄分院檢察署檢察官
被      告  甲○○
上列上訴人因被告違反毒品危害防制條例案件，不服台灣高等法
院高雄分院中華民國九十七年四月二十一日第二審更審判決（九
十六年度上更(一)字第二二六號，起訴案號：台灣高雄地方法院檢
察署九十五年度偵緝字第一三五八、一三七一號），提起上訴，
本院判決如下：
    主  文
原判決撤銷，發回台灣高等法院高雄分院。
    理  由
本件原判決以公訴意旨略稱：被告甲○○與林盈君（經原審前審
判決無罪確定）明知海洛因與甲基安非他命業經行政院公告列為
毒品危害防制條例第二條第二項第一款與第二款之第一級、第二
級毒品，不得非法販賣與轉讓、持有，竟仍基於意圖販賣而持有
第一級毒品海洛因（下稱海洛因）與販賣第二級毒品甲基安非他
命（下稱安非他命）之犯意聯絡，由被告出面與買家交易，林盈
君則負責管帳等工作。二人於民國九十四年四月上旬間某日，在
高雄市某處，賣出約十七公克重之安非他命予李正吉。被告與林
盈君嗣於九十四年四月上旬某日另向不詳姓名年籍之人，購入供
販賣用之海洛因五小包（毛重０．八公克一小包、０．四公克四
小包）與安非他命一小包（毛重一．七公克）。又因李正吉發覺
數日前購入之毒品重量不足，乃率林哲銘要求被告與林盈君見面
補足數量，及增購毒品。被告與林盈君另於九十四年四月五日要
求林錦文駕駛車號ZN─一六八七號自小客車搭載，於九十四年四
月六日凌晨一時二十分許，被告與林盈君由林錦文駕駛上開自小
客車，前往高雄市○○區○○路上之右昌國小前與林哲銘、李正
吉見面，渠等為規避警方追查、確認交易對象與交易安全，抵達
時由林哲銘先行上車與被告會合，嗣確認未遭警方跟監後，乃又
調頭折返接載李正吉上車，並交付李正吉所要求回補與增購之毒
品二包（毛重五．七公克、十三．五公克）。惟終因形跡可疑而
遭巡邏員警駕車趨前盤查，被告乃要求林錦文加速逃逸，直至高
雄市楠梓區○○○路中油儲油廠前始為警攔停，並當場於該自小
客車右後車門旁地上查獲海洛因五包與安非他命一包、行動電話
七支、本票十張、帳冊二本、存摺一本、金融卡一張與新台幣三
十萬八百元。因認被告有犯毒品危害防制條例第四條第二項之販
賣第二級毒品罪、第五條第一項之意圖販賣而持有第一級毒品罪
嫌云云。惟經審理結果，認為不能證明被告犯罪，因而撤銷第一
審關於論處被告意圖販賣而持有第一級毒品、販賣第二級毒品罪
刑部分之判決，改判諭知被告該部分均無罪，固非無見。
惟查：（一）原判決雖說明：證人林錦文於九十四年四月六日第
二次警詢筆錄之內容，與原審於九十七年四月七日審理時當庭勘
驗錄音帶之內容有所出入，應以原審所勘驗之內容為準云云（原
判決第五至八頁）。然上開原審之勘驗內容係記載：林錦文證稱
：「他們（被告、證人林哲銘、李正吉）就拿一包什麼『糖仔』
（安非他命之暗語）啊，三錢多的在那邊，說什麼沒半兩。說什
麼三錢多，還沒賣，警察就來了。」，「……那個李正吉好像說
要求不知一錢？一錢要問多少的樣子？」，「（警員：他說一錢
哦？一錢的『糖仔』還是『號仔』）『糖仔』。」，「林哲銘我
知道他的角色算是帶李正吉來的。」，「（警員：你說的三錢多
的，是誰拿出來的？）答：甲○○吧。」，「（警員：『糖仔』
就對了，那有沒有拿『號仔』出來？）沒有」，「我知道他好像
是拿『糖仔』。」，「（警員：拿給誰看？）拿給李正吉。」「
（警員：你說李正吉要求說一錢要賣多少？）他有問到這樣啦。
」各等語（見原審卷第二一０至二一二頁）。果該勘驗內容所載
無誤，似與林錦文於九十四年四月六日第二次警詢之警詢筆錄所
載：伊在車上聽到，被告拿出一包三錢多的安非他命出來，讓李
正吉看，李正吉曾問被告一錢安非他命的價格，林哲銘是介紹李
正吉向被告購買毒品等情並無不符（見偵字第八０五三號卷第三
十六、三十七頁）。能否謂上開警詢筆錄所載與林錦文之供述內
容不符，而不具可信性，已非無研求之餘地。況林錦文嗣於第三
次警詢時非惟供以：「我在第二次警詢筆錄中所說的都是實在」
（見偵字第八０五三號卷第三十九頁）；並於九十四年十一月三
日檢察官偵查時供證：「在車上那位瘦瘦的姓『林』的自己跟甲
○○講的，他要來討足毒品，討論當時我們已開有兩百公尺，姓
『林』的表示毒品不是他買的，是他介紹姓『李』的來買，我們
才又繞回去載姓『李』的」，「我大概瞭解，不曉得是不是當天
早上，還是最近幾天，他（林哲銘）拿半〝錢〞（應為〝兩〞之
誤）安非他命應有十七克多，甲○○只有給他十三克，要他補足
」各等語（見偵字第八０五三號卷第二二０至二二一頁）。果其
所供無誤，應於被告不利，原判決對林錦文此部分證述，究竟如
何不足採為被告不利之認定，未說明其取捨之心證理由，遽行判
決，亦有判決理由不備之違法。（二）原判決敘明：海洛因八包
（驗後淨重０．九一公克）、安非他命晶體二包（分別為毛重十
三．五公克、一．七公克），雖數量不少，但被告施用第一、二
級毒品之習慣已久，平日自行施用之數量頗多，一次購入之毒品
數量較多，價格亦較便宜，且其尚須提供給同居人林盈君施用，
偶而也提供給友人林錦文施用，並無積極證據足以證明被告販入
時即有牟利之意圖等旨（原判決第十三頁第十三行至第二十行）
。惟證人即被告之女友林盈君於警詢時證以：「我沒有在施用任
何毒品。我最近一次是在九十三年八月十三日在我家裡施用毒品
安非他命」；林錦文於檢察官偵查時證以：被告僅曾轉讓海洛因
一次予其施用各等語（見偵字第八０五三號卷第三十一、二二二
頁）。果林錦文及林盈君所證屬實，林盈君自九十三年八月十四
日以後，即未再施用安非他命，被告則僅曾讓與海洛因一次予林
錦文，原判決認定被告於九十四年四月六日被查獲時，所以持有
海洛因八包及毛重多達十三．五公克及一．七公克之安非他命，
係因有意亦提供給其同居人林盈君及友人林錦文施用等情，與所
採用之證據顯不相適合，亦有證據上理由矛盾之違法。以上或為
檢察官上訴意旨所指摘，或為本院得依職權調查之事項，應認原
判決仍有撤銷發回之原因。
據上論結，應依刑事訴訟法第三百九十七條、第四百零一條，判
決如主文。
中    華    民    國  九十七  年    七    月  三十一  日
                      最高法院刑事第三庭
                          審判長法官  林  增  福
                                法官  張  清  埤
                                法官  陳  世  雄
                                法官  蔡  國  在
                                法官  陳  世  淙
      本件正本證明與原本無異
                                      書  記  官
中    華    民    國  九十七  年    八    月    六    日
                                                      V


司法院資訊處製作；財團法人民間司法改革基金會備份。
